【裁判字號】    95,保險,169
【裁判日期】    970128
【裁判案由】    給付保險金
【裁判全文】
台灣台北地方法院民事判決             95年度保險字第169號
原      告  甲○○
訴訟代理人  戊○○
被      告  富邦人壽保險股份有限公司
法定代理人  丁○○
訴訟代理人  乙○○
            丙○○
上列當事人間請求給付保險金事件，本院於民國96年12月27言詞
辯論終結，判決如下：
    主  文
原告之訴及假執行之聲請均駁回。
訴訟費用由原告負擔。
    事實及理由
一、原告主張及聲明如下：
  (一)原告於民國94年10月2 日因天氣因素而與原告之2 名子女急
    忙搬動物品，因物品掉落壓傷3 人，原告眼見子女傷勢較為
    嚴重，急忙將其送醫急救，原告原先以為自己之傷勢並無大
    礙，所以並未一併就醫，但事過1 日後，背部卻日趨疼痛嚴
    重，乃至民俗療法治療，然治療近1 個月仍未好轉，原告於
    家人勸說下方至醫院就診；惟於95年5 月間原告向被告提出
    意外傷害保險金給付申請後，被告卻僅賠付原告肋骨斷裂之
    醫療費用，就脊椎受傷所導致之殘廢理賠金部分，則以非意
    外導致為由而不予給付，然被告並無至醫院完全查證便告知
    無法理賠，而訴外人元復醫院之醫師已明確告知原告脊椎之
    傷勢因意外造成可能性較高，並非如被告所言係退化性疾病
    ，被告如此作為實令人難以接受，為此提起本件訴訟。
  (二)原告之聲明：
  1.被告應給付原告新台幣（下同）700,000 元及自起訴狀繕本
    送達之翌日起至清償日止，按年息5 ％計算之利息。
  2.原告願供擔保，請准宣告假執行。
二、被告則以：
  (一)原告投保台北銀行安心500 保險專案，保障內容有團體壽險
    1,000,000 元及團體傷害險2,000,000 元等，原告欲申請其
    中傷害險殘廢保險金第4 級第16項「脊柱永久遺留顯著運動
    障礙者」，然原告於95年5 月申請保險給付時並未提出任何
    意外受傷之證明，且其所檢附之元復醫院診斷書病名為椎間
    板突出症侯群，此症狀屬慢性疾病，而非系爭保險契約條款
    第3 條規定之意外事故。況原告雖自述於94年10月2 日受傷
    ，惟依94年10月25日就診之元復醫院之診斷係為退化性脊柱
    疾病，其間僅約3 周，依一般經驗而言，不致形成退化之病
    情，顯見其退化早於原告所稱之10月2 日而屬長期病變之結
    果，因前述所提之醫學資料皆顯示原告所罹患之疾病都是長
    時間和老化造成，而非意外所造成，是被告自不負給付之責
    。
  (二)倘如原告所述，其係於94年10月2 日受傷，而又造成脊柱如
    此大之傷害，則其於94年10月25日至元復醫院就診時，應有
    其脊柱損傷的記載，但依據該院放射檢查申請報告單所載，
    卻無任何關於外傷之診斷，僅有檢查結果為退化性脊柱疾病
    之記載，原告之醫生下此診斷，乃係依據X 光檢查，發現原
    告腰椎有退化性脊柱的病徵。另依95年5 月18日中興醫院斷
    層掃描報告內之「造影發現」的第2 點說明之記載，原告腰
    椎第2 、3 、4 節為退化的疾病，亦即其脊柱從胸椎至腰椎
    皆有退化性病徵顯現，並還有腰椎椎間盤突出之病況，2 次
    醫學上常用之檢查方法所下之診斷，其病名仍為一致，顯見
    原告係患脊柱退化性疾病無誤。而原告又未檢附任何檢驗報
    告顯示此疾病係因遭受意外所致，故被告公司仍無法負給付
    之責。
  (三)再者，原告目前因多發性骨髓瘤住院中，故其全身多處骨折
    ，應係此症所造成，而非意外所造成。
  (四)被告之聲明：原告之訴及假執行之聲請均駁回。
三、本院得心證之理由：
  (一)本件原告主張其參加台北銀行股份有限公司（下稱台北銀行
    ）向被告投保之團體傷害險2,000,000 元（下稱系爭保險）
    一節，為兩造所不爭執，並有原告所提出之團體保險投保憑
    證、被告所提出之團體保險要保書、團體保險保單、團體傷
    害保險保單條款等文件影本各1 件在卷可憑（見本院卷第17
    頁至第24頁、第39頁、第40頁），堪信為真實。惟原告主張
    其因意外而脊椎受傷並導致永久遺留顯著運動障礙等語，則
    為被告所否認，並以前揭情詞置辯。茲就兩造之爭執點分述
    如下：
  1.按「被保險人於本契約有效期間內，因遭遇意外傷害故，致
    其身體蒙受傷害而殘廢或死亡時，依照本契約之約定，給付
    保險金。前項所稱意外傷害事故，指非由疾病引起之外來突
    發事故。」，兩造所簽訂之系爭保險保單條款第3 條定有明
    文（見本院卷第19頁），且亦為保險法第131 條第2 項所明
    定。又按當事人主張有利於己之事實者，就其事實有舉證之
    責任，民事訴訟法第277 條亦有明文。本件原告主張其於94
    年10月2 日因意外而受傷等語，自應就此意外之發生及因而
    致傷之事實負舉證之責。
  2.經查，原告主張其意外受傷而致永久遺留顯著運動障礙等語
    ，固據其提出訴外人游少禾、游睦群之財團法人恩主公醫院
    （下稱恩主公醫院）乙種診斷證明書、漢邦中醫診所診斷證
    明書、李外科診所診斷證明書、成都診所門診病歷、元復醫
    院診斷證明書各1 件為證（見本院卷第5 頁、第6 頁、第41
    頁至第44頁）。然：
    前揭訴外人游少禾、游睦群之恩主公醫院診斷證明書僅能
      證明訴外人游少禾、游睦群受傷之事實，並不足以證明原
      告受傷之事實。
    漢邦中醫診所94年12月14日之診斷證明書僅載明原告之主
      訴症狀為「腰胝酸痛、轉側彎腰則不能直、跌倒」等語，
      並未載明該症狀之病因。
    李外科診所95年11月17日之診斷證明書僅載明原告之症狀
      為「腰痛」、「神經痛」，亦未載明病因為何。
    至原告於94年10月15日在成都診所門診之病歷，亦僅載明
      原告之主訴及診斷為「下背痛」等語，亦未載明原告主張
      「下背痛」之原因為何。
    又元復醫院95年5 月11日之診斷證明書之「醫師囑言欄」
      雖載明：「94-10-25至95-5-11 共就診5 次，病人有運動
      功能障礙，腰椎flexion extension 5 度、左旋及右旋0
      度。」等語，惟「病名欄」則載明：「下背痛、脊椎間板
      突出症侯群、右協痛、原因待查。」等語。
    換言之，上開原告所提出之書證，均不足以證明原告於94年
    10月2 日發生意外之事實，而前揭原告所提出之診斷證明書
    ，亦均僅載明原告主訴之症狀，並未載明原告係受外力而致
    傷。
  3.又依本院向訴外人元復醫院調取原告於94年10月25日初診時
    之放射科檢查申請報告單（見本院卷第110 頁），顯示原告
    於該日之狀況係「腰椎有退化性變化，並有脊椎退化性關節
    炎所形成之骨刺」，並無原告受外力而致骨折之記載。至原
    告於95年3 月21日轉診至台北市立萬芳醫院（下稱萬芳醫院
    ）放射診斷科所為之磁振造影檢查報告（見本院卷第106 頁
    ），雖載明原告在胸椎第11節至腰椎第5 節有三角不規則形
    之壓迫性骨折等語，惟此時距原告主張受意外傷害之94年10
    月2 日已近半年。而參之常情，原告若於94年10月2 日受傷
    骨折，應係當時傷勢最為嚴重，不可能原告於94年10月25日
    在元復醫院放放射科之檢查時無骨折，卻於近半年後始發生
    骨折，是原告於近半年後在萬芳醫院檢查出之骨折應係其他
    原因所造成，此參之被告於本院96年12月27日言詞辯論時陳
    稱：原告目前因為多發性骨髓瘤住院中等語，原告之訴訟代
    理人當庭亦不爭執等情益明。
  (二)按民事訴訟如係由原告主張權利者，應先由原告負舉證之責
    ，若原告先不能舉證，以證實自己主張之事實為真實，則被
    告就其抗辯事實即令不能舉證，或其所舉證據尚有疵累，亦
    應駁回原告之請求（最高法院17年上字第917 號判例參照）
    。本件原告於本院審理時既未能證明其於94年10月2 日遭受
    意外，其前揭所提出之診斷證明書亦不足以證明其所受傷害
    非疾病所造成，是原告依系爭保險契約請求被告給付意外傷
    害之理賠金700,000 元及自起訴狀繕本送達之翌日起至清償
    日止，按年息5 ％計算之利息，即為無理由，應予駁回。至
    原告所為假執行之聲請，則因前揭訴之駁回而失所依附，應
    併予駁回之。
四、本件事證已臻明確，兩造其餘主張陳述及所提之證據，經本
    院斟酌後，認與判決結果不生影響，均毋庸再予論述，附此
    敘明。
五、訴訟費用負擔之依據：民事訴訟法第第78條。
中    華    民    國    97    年    1    月    28     日
                           民事第二庭    法  官   黃蓓蓓
上為正本係照原本作成
如對本判決上訴，須於判決送達後20日內向本院提出上訴狀
中    華    民    國    97    年    1    月    28     日
                                     法院書記官   林蓮女


司法院資訊處製作；財團法人民間司法改革基金會備份。
